ACORDAO-COMPLETO-2555409

ACÓRDÃO 2973/2023 ATA 10/2023 - PRIMEIRA CÂMARA

VISTOS, relatados e discutidos estes autos de ato de reversão de pensão militar emitido pelo Comando do Exército, submetido à apreciação deste Tribunal nos termos do artigo 71, inciso III, da Constituição Federal.
ACORDAM os Ministros do Tribunal de Contas da União, reunidos em Sessão da Primeira Câmara, diante das razões expostas pelo relator e com fundamento nos artigos 1º, inciso V, e 39, inciso II, da Lei 8.443/1992 e nos artigos 1º, inciso VIII, 17, inciso III, e 259, inciso II, do Regimento Interno do TCU, em:
9.1. considerar legal o ato de reversão da pensão militar instituída por Wagner Pereira Werneck, concedendo-lhe registro;
9.2. encaminhar cópia desta deliberação ao Comando do Exército;
9.3. arquivar os presentes autos, nos termos do artigo 169, inciso V, do RI/TCU.

Atos de pensão militar.

Primeira Câmara

Comando do Exército.

3. Interessados/Responsáveis:
3.1. Interessados: Leda Maria Toledo Werneck Rodrigues (XXX.498.986-XX); Oneida Toledo Werneck Heredia (XXX.755.916-XX); Waneida Werneck Renault (XXX.221.306-XX); Yara Toledo Werneck Matta (XXX.610.661-XX).

13.1. Ministros presentes: Jorge Oliveira (na Presidência), Walton Alencar Rodrigues (Relator) e Jhonatan de Jesus.
13.2. Ministro-Substituto convocado: Augusto Sherman Cavalcanti.

WALTON ALENCAR RODRIGUES

Adoto, como relatório, o parecer emitido pelo Ministério Público de Contas, representado pelo Procurador Rodrigo Medeiros de Lima (peça 7) :
	"Trata-se da análise do ato de reversão da pensão militar instituída por Wagner Pereira Werneck emitido pelo Comando do Exército em substituição ao ato Sisac 10003436-08-2010-000166-3 (peça 3) , apreciado pela ilegalidade por meio do Acórdão 10043/2018-TCU-Segunda Câmara, tendo em vista que uma das beneficiárias, a Sra. Célia Maria Werneck de Toledo, percebia outros dois benefícios previdenciários dos cofres públicos (aposentadoria por idade e pensão por morte previdenciária) , em desacordo com o art. 29 da Lei 3.765/1960, com a redação dada pela MP 2.215/2001, que assim dispõe:
Art. 29. É permitida a acumulação:
I - de uma pensão militar com proventos de disponibilidade, reforma, vencimentos ou aposentadoria;
II - de uma pensão militar com a de outro regime, observado o disposto no art. 37, inciso XI, da Constituição Federal.
2.	Após análise da concessão em apreço, em que a Sra. Célia Maria Werneck de Toledo foi excluída da relação de beneficiárias, a Sefip propôs a ilegalidade e negativa de registro do ato por, supostamente, ter identificado que outra beneficiária, a Sra. Leda Maria Werneck Rodrigues, acumula a pensão militar com uma aposentadoria por idade e uma pensão por morte previdenciária, em desacordo com o citado normativo (peça 5, p. 2) .
3.	Todavia, não vislumbramos a irregularidade descrita pela unidade técnica, uma vez que consta da base de dados do INSS que a Sra. Leda possui apenas uma pensão por morte previdenciária, benefício 1849419482, instituída por Sérgio Ramires Rodrigues, em 4/9/2019. Como se vê, a acumulação de uma pensão militar com a de outro regime é permitida pelo inciso II do art. 29 da Lei 3.765/1960, acima transcrito.  
4.	Em razão do exposto, este representante do Ministério Público de Contas da União, em dissonância com a proposta da unidade técnica, opina pela legalidade e registro do ato em exame."

não há.

Procurador Rodrigo Medeiros de Lima.

PENSÃO MILITAR. REVERSÃO. COMANDO DO EXÉRCITO. POSSIBILIDADE DE ACUMULAÇÃO DE PENSÃO MILITAR COM PENSÃO DE OUTRO REGIME. LEGALIDADE E REGISTRO DO ATO.

PENSÃO MILITAR (PMIL)

Unidade de Auditoria Especializada em Pessoal (AudPessoal).

Trata-se de ato de reversão de pensão militar emitido pelo Comando do Exército, submetido à apreciação deste Tribunal para fins de registro.
A unidade técnica propõe a ilegalidade do ato, por entender haver acumulação indevida de três benefícios/proventos por uma das beneficiárias.
O Ministério Público de Contas diverge e opina pela legalidade do ato, porquanto não identificou a alegada percepção de três benefícios.
Acolho as conclusões do parecer emitido pelo Parquet especializado, incorporando-as às minhas razões de decidir.
Como bem evidenciou o MP/TCU, a beneficiária Leda Maria Werneck Rodrigues percebe, além da pensão militar em exame, outra pensão por morte previdenciária, paga pelo INSS.
Tal acumulação é permitida pelo artigo 29, inciso II, da Lei 3.765/1960:
Art. 29. É permitida a acumulação:
I - de uma pensão militar com proventos de disponibilidade, reforma, vencimentos ou aposentadoria;
II - de uma pensão militar com a de outro regime, observado o disposto no art. 37, inciso XI, da Constituição Federal.
Ante o exposto, considero o presente ato de pensão militar legal, concedendo-lhe registro, e voto para que o Tribunal adote a minuta de acórdão que submeto à deliberação deste Colegiado.
TCU, Sala das Sessões, em 18 de abril de 2023.
WALTON ALENCAR RODRIGUES 
Relator